【裁判字號】    89,易,1173
【裁判日期】    900716
【裁判案由】    竊佔
【裁判全文】
臺灣嘉義地方法院刑事判決                        八十九年度易字第一一七三號
    公  訴  人  臺灣嘉義地方法院檢察署檢察官
    被      告  甲○○
    選任辯護人  莊美貴
右列被告因竊佔案件，經檢察官提起公訴（八十九年度偵字第四三五一號），本院判
決如左：
    主  文
甲○○無罪。
    理  由
一、公訴意旨以：被告甲○○意圖為自己不法之利益，於民國八十五年間，未經管理
    機關陸軍總司令部之許可，擅自竊佔嘉義縣大林鎮○○里○○段六六七地號之國
    有土地（０．０一二二公頃，下稱系爭土地）搭設磚造建物。嗣於八十八年一月
    間為軍方測量後發現上情，嗣經軍方與甲○○協調拆除地上物並回復原狀，甲○
    ○仍拒不拆除地上物歸還土地。因認被告甲○○涉有刑法第三百二十條第二項之
    竊佔罪嫌。
二按犯罪事實應依證據認定之，無證據不得推定其犯罪事實；又不能證明被告犯罪
    或其行為不罰者，應諭知無罪之判決，刑事訴訟法第一百五十四條第三百零一
    條第一項分別定有明文；又刑法第三百二十條第二項竊佔罪，以意圖為自己或第
    三人不法之利益，而竊佔他人之不動產為構成要件，所謂竊佔他人之不動產，係
    指在他人不知情之間占有他人之不動產而言。最高法院八十二年度台非字第三八
    號可資參照。
三、公訴人以被告涉有竊佔犯行，係以證人即陸軍步兵第一六九旅精北營區營產管理
    員乙○○證述屬實，及有嘉義縣大林鎮○○里○○段六六七地號土地登記謄本、
    協調會議記錄及現場照片六幀在卷在稽，並經檢察官會同嘉義縣政府地政局複測
    ，而繪有嘉義縣政府八九府地測字第一二五五一四號複丈成果圖在卷等為依據。
四、訊據被告甲○○堅決否認竊佔犯行，辯稱：其所有嘉義縣大林鎮○○段六六八地
    號、三二一地號土地與系爭土地相毗鄰，於八十五年二月間向嘉義縣政府申請核
    准後，在所有嘉義縣大林鎮○○段六六八地號、三二一地號土地上興建房屋（即
    嘉義縣大林鎮中坑里沙崙一之五號），而與既成道路相鄰。於八十六年間，陸軍
    精南營區向嘉義縣大林地政事務所申請鑑界，認為被告佔用陸軍土地。惟被告以
    為相鄰土地上有陸軍所設置之界樁三支，該處方為陸軍土地界限，乃向大林地政
    事務所、嘉義縣政府申請再為鑑界，並已繳納費用，惟均被退費，拒絕測量，非
    故意佔用系爭土地等語。
五、經查：
  （一）被告與陸軍步兵七九一五部隊因系爭土地為被告佔用問題，曾於八十八年至
        八十九年開過三次協調會，有會議紀錄附於警卷可稽。依陸軍步兵七九一五
        部隊精南營區六六七、三二二地號部分土地遭占排除第一次協調會會議紀錄
        ，第一次係於八十八年一月五日，依會議紀錄內容中被告之意見：「本人在
        不知情情況下佔用軍方土地，建請軍方先行向地政事務所申請鑑界，依鑑界
        結果清除地上物後，歸還土地」（詳警卷第十一頁、第十二頁）。而第二次
        協調會係於八十八年七月九日，該會議紀錄「會議內容」：（二）甲○○先
        生：軍方曾於八十六年間及八十八年六月一日申請地政事務所鑑界，結果差
        異甚大，本人無法認同；而本人又於八十八年六月三日向地政事務所申請鑑
        界相鄰之土地，經地政事務所現地會勘後，拒絕施測。（詳警卷第十四頁背
        面）。又第三次調會係於八十九年一月十九日，該會議中被告亦表示：法
        院雖已鑑測完竣，但僅鑑界本人與租戶間糾紛土地部分，與軍方土地之間界
        址仍未明確。本人已向地政事務所重新申請鑑界，建議俟鑑界後再開會協
        調（詳警卷第十六頁）。被告均表明因界址未明，而須再鑑界之意旨。
  （二）被告於陸軍司令部於八十八年五月十四日向嘉義縣大林地政事務所申請鑑界
        後，曾於同年六月三日申請嘉義縣大林地政事務所申請複丈之事實，亦據其
        提出大林地政事務所（土地複丈、建物測量）定期通知書，該通知書之通知
        日期係八十八年六月四日，與嘉義縣大林地政事務所九十年五月十五日九○
        嘉林地二字第二三九六號函覆相符。而本件係陸軍步兵七九一五部隊營產管
        理人於八十九年六月二十七日向嘉義縣警察局民雄分局告發，足證被告於陸
        軍步兵七九一五部隊因鑑界得知被告房屋佔有國有土地後，在陸軍步兵七九
        一五部隊營產管理人向警局告發前，即欲確定是否有佔用國有土地。
  （三）被告以其嘉義縣大林鎮中坑里沙崙一之五號房屋係係向嘉義縣政府申請後興
        建，並依陸軍界址樁退縮部分土地後興建，不知佔用國有土地置辯。查被告
        興建嘉義縣大林鎮中坑里沙崙一之五號房屋經申請許可之事實，有嘉義縣政
        府建設局使用執照在卷可稽。又該房屋前有陸軍界址樁之事實，亦經本院勘
        驗屬實，並有攝有照片一幀附卷可稽。陸軍總司令部代理人張惠珍雖表示界
        址樁有時常被民眾所移動，而該界址樁是否曾遭移動則不得而知等語，但尚
        無證據證明被告曾移動該樁，自不得為不利於被告之認定。
  （四）證人即被告之父王惟進於審理中證稱：嘉義縣大林鎮中坑里沙崙一之五號先
        前是伊向一位外省人買的，原係養豬、羊等，當時出賣人有告訴他土地之界
        址位置，於六、七年前過戶給被告等語（詳本院九十年五月三日訊問筆錄）
        ；又證人即居嘉義縣大林鎮中坑里沙崙一之一號之黃昭興於審理中證稱：被
        告所有之房屋原係養牛或養羊之處，於八十一年間，曾蓋有組合屋（如同建
        屋工寮），後來才蓋上現有之房屋等語（詳本院九十年四月十三日訊問筆錄
        ）。並指出位置，均在陸軍界樁之內（詳上開筆錄後附之勘驗圖），足資認
        定被告所言在陸軍界址樁內建屋之事實非虛。
  （五）況被告於得知上開房屋確有佔用國有土地後，於審理中將佔用部分拆除之事
        實，經陸軍總司令部代理人張惠珍確認及本院勘驗屬實（詳本院九十年四月
        十三日訊問筆錄及所附勘驗圖）。
  （七）綜上，被告所辯非故意佔用國有土地等語，應堪採信。此外查無其他積極證
        據足資認定被告確有公訴人所指之竊佔犯行，不能證明被告犯罪，依法應諭
        知無罪之判決。
據上論斷，應依刑事訴訟法第三百零一條第一項，判決如主文。
本案經檢察官劉仲慧到庭執行職務
中    華    民    國        九十      年      七      月      十六      日
                                臺灣嘉義地方法院刑事第三庭
                                          法  官  張  育  彰
右正本證明與原本無異。
如不服本判決，應於判決送達後十日內向本院提出上訴狀( 應附繕本 )。
中    華    民    國        九十      年      七      月      十六      日
                  書記官  馮  澤  文


司法院資訊處製作；財團法人民間司法改革基金會備份。
